---
title: "Reglas de Asociación"
author: "Grupo G3 - Los Panteras"
date: "`r Sys.Date()`"
output:
  prettydoc::html_pretty:
    theme: tactile
    highlight: github
---

**NOTA IMPORTANTE:** El conjunto de datos que estudiamos en este apartado de reglas de asociación no está extraído de una fuente oficial como podría ser la web de la junta de Andalucía o el Gobierno de España como se han extraído en otros apartados. Por ello, no podemos verificar con total seguridad el resultado obtenido tras nuestro análisis, pero podemos obtener resultados interesantes y podemos comprobar que con este análisis realizado a este conjunto de datos se puede sacar información valiosa para combatir contra el virus.

### Pre-procesamiento

```{r warning=FALSE, message=""}

library(arules)
library(arulesViz)
library(dplyr)
library(rmarkdown)
library(readr)

```

```{r}

sick_patients <- read_csv("Datasets/sick_patients.csv")

# Cargamos en una nueva variable las columnas a estudiar:

sick_patients2 <- sick_patients[, 2:20]

# Preprocesamos el dataset para buscar las reglas:

# convertimos a factor de dos niveles (0,1) -> TRUE OR FALSE todas las columnas.
sick_patients2[] <- lapply(sick_patients2, factor)
col_names <- names(sick_patients2)
sick_patients2[col_names] <- lapply(sick_patients2[col_names] , factor)

# Convertimos a transaction el df para poder crear reglas.
sick_patients2 <- as(sick_patients2, "transactions")

str(sick_patients2)
dim(sick_patients2)


```

### Reglas de Asociación

Se realiza el método a priori de reglas de asociación, con 10% como mínimo de soporte de un itemset.

```{r}

i_sick <- apriori(sick_patients2,
              parameter = list(support = 0.1, target = "frequent"),
              control = list(verbose = FALSE))

# Se ordenan las reglas por el valor del soporte
i_sick <- sort(i_sick, by = "support") 

# Itemsets frecuentes
barplot(table(size(i_sick)),
        xlab = "Tamaño de itemset", ylab = "Frecuencia",
        main = "Tamaños de itemsets en los itemsets frecuentes")

```

Se calculan los itemsets maximales y cerrados.

```{r}

# Itemsets maximales
imaxSick <- i_sick[is.maximal(i_sick)]

# Itemsets cerrados
icloSick <- i_sick[is.closed(i_sick)]

```

Se muestran en un gráfico el número de itemsets frecuentes, cerrados y maximales:

```{r}

barplot(c(Frecuentes = length(i_sick),
          Cerrados = length(icloSick),
          Maximales = length(imaxSick)),
        ylab = "Frecuencia", xlab = "Tipo de itemsets")

```

Como primer foco de estudio, queremos encontrar reglas que muestren qué sintomas son los que causan el COVID19. Por ello, buscaremos reglas donde el consecuente sea COVID19 = 1.

```{r}

r1 <- apriori(sick_patients2, list(supp = 0.1, conf = 0.3), appearance = list(default = "lhs", rhs = "Covid_19=1"))

length(r1)
inspect(head(r1))

```

En este caso, no nos interesa limpiar el conjunto de reglas buscando reglas reduntantes, pues al buscar reglas donde el consecuente siempre sea COVID19 = 1, se reduciría el conjunto de reglas a la regla:

{}  => {Covid_19=1}

Dentro del conjunto de reglas, buscaremos las reglas donde el antecedente sean los síntomas:

```{r}

# Con %oin% podremos seleccionar las reglas que tengan al menos uno de los items en lhs.

sub1 <- subset(r1, subset=lhs%oin%c("Fever=1","Tiredness=1","Dry-Cough=1","Difficulty-in-Breathing=1","Sore-Throat=1","Pains=1","Nasal-Congestion=1","Runny-Nose=1", "Diarrhea=1"))
length(sub1)

inspect(tail(sub1))

```

Inspeccionando estas reglas podemos ver conjuntos de síntomas que se tienen con frecuencia cuando los pacientes dan positivos en COVID19.

Por ejemplo, la regla {Dry-Cough=1,Difficulty-in-Breathing=1} => {Covid_19=1}. Nos indica que, existe un alto número de pacientes dentro de nuestra base de datos que si tienen _"tos seca"_ y _"dificultad para respirar"_ son positivos en COVID19.

Otra regla interesante sería por ejemplo, {Tiredness=1,Dry-Cough=1} => {Covid_19=1} que nos indica que los pacientes de nuestra base de conocimiento que dan positivos en COVID19, paceden _"cansancio"_ y _"tos seca_" con una frecuencia de 39.600 veces.

### Visualizar conjuntos de reglas

Visualizamos el subconjunto de reglas según su soporte y confianza.

```{r}

library(colorspace)  
plot(sub1, control = list(col=sequential_hcl(100)))

```


```{r fig.height=7, fig.width=9}

plot(sub1, method = "graph")

```

plot(sub1, method = "paracoord")

plot(sub1, method = "paracoord", control = list(reorder = TRUE))

```






