---
title: "Reglas de Asociación"
author: "Grupo G3 - Los Panteras"
date: "`r Sys.Date()`"
output:
  prettydoc::html_pretty:
    theme: tactile
    highlight: github
---

**NOTA IMPORTANTE:** El conjunto de datos que estudiamos en este apartado de reglas de asociación no está extraído de una fuente oficial como podría ser la web de la junta de Andalucía o el Gobierno de España como se han extraído en otros apartados. Por ello, no podemos verificar con total seguridad el resultado obtenido tras nuestro análisis, pero podemos obtener resultados interesantes y podemos comprobar que con este análisis realizado a este conjunto de datos se puede sacar información valiosa para combatir contra el virus.

### Pre-procesamiento

```{r warning=FALSE}

library(arules)
library(arulesViz)
library(dplyr)
library(rmarkdown)
library(readr)

```

```{r}

sick_patients <- read_csv("sick_patients.csv")

# Cargamos en una nueva variable las columnas a estudiar:

sick_patients2 <- sick_patients[, 2:20]

# preprocesamos el dataset para buscar las reglas:

# convertimos a factor de dos niveles (0,1) -> TRUE OR FALSE todas las columnas.
sick_patients2[] <- lapply( sick_patients2, factor)
col_names <- names(sick_patients2)
sick_patients2[col_names] <- lapply(sick_patients2[col_names] , factor)

# Convertimos a transaction el df para poder crear reglas.
sick_patients2 <- as(sick_patients2, "transactions")

str(sick_patients2)
dim(sick_patients2)


```

### Reglas de Asociación

Como primer foco de estudio, queremos encontrar reglas que muestren qué sintomas son los que causan el COVID19. Por ello, buscaremos reglas donde el consecuente sea COVID19 = 1.

```{r}

r1 <- apriori(sick_patients2, list(supp = 0.1, conf = 0.3), appearance = list(default = "lhs", rhs = "Covid_19=1"))

length(r1)
inspect(head(r1))

```

En este caso, no nos interesa limpiar el conjunto de reglas buscando reglas reduntantes, pues al buscar reglas donde el consecuente siempre sea COVID19 = 1, se reduciría el conjunto de reglas a la regla:

{}  => {Covid_19=1}

Dentro del conjunto de reglas, buscaremos las reglas donde el antecedente sean los síntomas:

```{r}

# Con %oin% podremos seleccionar las reglas que tengan al menos uno de los items en lhs.

sub1 <- subset(r1, subset=lhs%oin%c("Fever=1","Tiredness=1","Dry-Cough=1","Difficulty-in-Breathing=1","Sore-Throat=1","Pains=1","Nasal-Congestion=1","Runny-Nose=1", "Diarrhea=1"))
length(sub1)

inspect(tail(sub1))

```

Inspeccionando estas reglas podemos ver conjuntos de síntomas que se tienen con frecuencia cuando los pacientes dan positivos en COVID19.

Por ejemplo, la regla {Dry-Cough=1,Difficulty-in-Breathing=1} => {Covid_19=1}. Nos indica que, existe un alto número de pacientes dentro de nuestra base de datos que si tienen _"tos seca"_ y _"dificultad para respirar"_ son positivos en COVID19.
Otra regla interesante sería por ejemplo, {Tiredness=1,Dry-Cough=1} => {Covid_19=1} que nos indica que los pacientes de nuestra base de conocimiento que dan positivos en COVID19, paceden _"cansancio"_ y _"tos seca_" con una frecuencia de 39.600 veces.

### Visualizar conjuntos de reglas

Visualizamos el subconjunto de reglas según su soporte y confianza.

```{r}

library(colorspace)  
plot(sub1, control = list(col=sequential_hcl(100)))

```




