---
title: "Visualización parte 2"
author: "Grupo G3 - Los panteras"
date: "`r Sys.Date()`"
output:
  prettydoc::html_pretty:
    theme: architect
    highlight: github
---

# Mapa Mundi

Para ejecutar todos estos pasos, primero debemos de tener los mapas en nuestro directorio y luego instalar el paquete:

devtools::install_github("rOpenSpain/Siane")

```{r}
library(devtools)
library(Siane)

library(RColorBrewer)
library(classInt)

# Directorio de los mapas
# Hay que especificarle el directorio completo y descomprimir los zip del repositorio
# Ignacio:

obj <- register_siane("C:/Users/ignac/OneDrive/Documentos/COVID19_LAB_R")

# Andres:
#obj <- register_siane("Z:/R_Workspace/COVID19_LAB_R/")

# Mapa españa por provincias
shp <- siane_map(obj = obj, level = "Provincias", canarias = FALSE, peninsula = "close")

raster::plot(shp)

```

# Preprocesamiento de datos

```{r}

covid_datos <- read.csv("Datasets/covid_datos.txt", sep=";", encoding = "UTF-8")

# Se genera una ultima columna al finalizar cada linea con ';' por lo que la eliminamos
covid_datos <- covid_datos[, 1:4]

# Para evitar problemas con los acentos en las columnas cambiamos el nombre de la primera
names(covid_datos)[1] <- "Fecha"

covid_datos$Fecha <- as.Date(covid_datos$Fecha, format='%d/%m/%Y')

# Los valores NA los convertimos a 0
indices <- which(is.na(covid_datos$Valor))
covid_datos$Valor[indices] = 0


c1 <- covid_datos[covid_datos$Medida == "Curados", ]
c1$Medida <- NULL
names(c1)[3] = "Curados"

c2 <- covid_datos[covid_datos$Medida == "Confirmados PCR", ]
c2$Medida <- NULL
names(c2)[3] = "Confirmados PCR"

c3 <- covid_datos[covid_datos$Medida == "UCI", ]
c3$Medida <- NULL
names(c3)[3] = "UCI"

c4 <- covid_datos[covid_datos$Medida == "Hospitalizados", ]
c4$Medida <- NULL
names(c4)[3] = "Hospitalizados"

c5 <- covid_datos[covid_datos$Medida == "Defunciones", ]
c5$Medida <- NULL
names(c5)[3] = "Defunciones"

c6 <- covid_datos[covid_datos$Medida == "Total confirmados (PCR+test)", ]
c6$Medida <- NULL
names(c6)[3] = "Total confirmados (PCR+test)"

df <- Reduce(merge, list(c1, c2, c3, c4, c5, c6))

df$codes[df$Territorio == "Andalucía"] <- "1"
df$codes[df$Territorio == "Almería"] <- "04"
df$codes[df$Territorio == "Cádiz"] <- "11"
df$codes[df$Territorio == "Córdoba"] <- "14"
df$codes[df$Territorio == "Granada"] <- "18"
df$codes[df$Territorio == "Huelva"] <- "21"
df$codes[df$Territorio == "Jaén"] <- "23"
df$codes[df$Territorio == "Málaga"] <- "29"
df$codes[df$Territorio == "Sevilla"] <- "41"

df$codes <- as.factor(df$codes)

levels(df$codes)

p <- df
p$Curados <- NULL
p$`Confirmados PCR` <- NULL
p$UCI <- NULL
p$Hospitalizados <- NULL
p$Defunciones <- NULL

#Inicio Confinamiento
p1 <- p[p$Fecha == as.Date("2020-03-16"), ]

```

Nuestro objetivo es realizar una escala de colores dependiendo del cuántos casos postivos se confirmaron el día que empezó el confinamiento:

```{r}

level <- "Provincias"
canarias <- FALSE
scale <- "6m" # "3m" also accepted

shp <- siane_map(obj = obj, canarias = canarias, year = 2016, level = level, scale = scale)

value <- "Total confirmados (PCR+test)"
by <- "codes"

shp_merged <- siane_merge(shp = shp, df = p1, by = by, value = value)

#Plot the map

#pallete_colour <- "BuPu"  # Escala de colores
n <- 5
style <- "kmeans"

values_ine <- as.numeric(shp_merged@data[[value]])

pallete_colour <- "OrRd" # Scale of oranges and reds
colors <- brewer.pal(n, pallete_colour) # A pallete from RColorBrewer

brks <- classIntervals(values_ine, n = n, style = style)

my_pallete <- brks$brksa


col <- colors[findInterval(values_ine, my_pallete,
                           all.inside=TRUE)] # Setting the final colors


# Todo junto
raster::plot(shp_merged,col = col) # Plot the map

title_plot <- "Casos confirmados (PCR+tests) por provincias el 2020-03-16\n (Inicio Confinamiento)"

title(main = title_plot, sub="Ignacio Pascual")
legend(legend = c("Menos que 12", "12-22", "23-27", "28-38", "Más que 39"), fill = colors,x = "bottomright")



```

A continuación, mostramos la misma gráfica pero con la fecha de inicio de la fase 0:

```{r}

# Inicio fase 0
p2 <- p[p$Fecha == as.Date("2020-05-04"), ]

# Inicio fase 1
#p2 <- p[p$Fecha == as.Date("2020-05-11"), ]

shp_merged2 <- siane_merge(shp = shp, df = p2, by = by, value = value)

#Plot the map

values_ine2 <- as.numeric(shp_merged2@data[[value]]) # Values we want to plot are stored in the shape@data data frame

pallete_colour2 <- "PuBuGn" # Scale of oranges and reds
colors2 <- brewer.pal(n, pallete_colour2) # A pallete from RColorBrewer

brks2 <- classIntervals(values_ine2, n = n, style = style)

my_pallete2 <- brks2$brks


col2 <- colors2[findInterval(values_ine2, my_pallete2,
                           all.inside=TRUE)] # Setting the final colors

# Todo junto

raster::plot(shp_merged2,col = col2) # Plot the map

title_plot <- "Casos confirmados (PCR+tests) por provincias el 2020-05-04\n (Inicio Fase 0)"

title(main = title_plot, sub="Ignacio Pascual Gutiérrez")
legend(legend = c("Menos que 8", "8-14", "15-20", "21-60", "Más que 60"), fill = colors2,x = "bottomright")

```

